臺灣澎湖地方法院裁定
111年度馬秩聲字第1號
移送機關即
原處分機關    澎湖縣政府警察局馬公分局
異  議  人
即受處分人    孟善智


上列異議人因違反社會秩序維護法案件，對於澎湖縣政府警察局
馬公分局民國111年7月7日馬警分偵字第0000000000-0號處分書
聲明異議，本院裁定如下：
    主      文
原處分撤銷。
孟善智相互鬥毆，處罰鍰新臺幣陸仟元。
    事實及理由
一、原處分意旨略以：異議人即受處分人孟善智於民國111年6月
    5日9時38分許，在澎湖縣馬公市前寮里○○廟前，與張○○互相
    鬥毆。爰依社會秩序維護法第87條第2款之規定，裁處罰鍰
    新臺幣（下同）9,000元等語。
二、聲明異議意旨略以：張○○見異議人腳殘障不方便，便一直推
    異議人，隨後再拿酒瓶毆打異議人，致異議人頭破血流，因
    異議人並未與張○○互毆，被打頭破血流還要被罰錢，爰聲明
    異議，請求本院撤銷原處分等語。
三、本院之判斷：
　㈠按互相鬥毆者，處新臺幣18,000元以下罰鍰，社會秩序維護
    法第87條第2款定有明文。又因普通傷害案件，係屬告訴乃
    論之罪，如不願提出告訴，或雙方互毆未至傷害，致未能追
    究刑責者，即可援引社會秩序維護法第87條第2款之規定予
    以處罰（司法院81年3月18日(81)廳刑一字第281號函、臺灣
    高等法院暨所屬法院95年法律座談會刑事類提案第29號研討
    結果參照）。經查，異議人於前揭時、地有出手攻擊張○○乙
    情，業據張○○於警詢時供述明確，並有刑案現場平面圖、現
    場照片、三軍總醫院澎湖分院附設民眾診療服務處診斷證明
    書在卷為憑。異議人雖辯稱單方面被張○○毆打云云，惟觀異
    議人於第1次警詢時供稱：我當時為避免張○○再打我，我有
    用手臂按壓住他的後頸部等語，後又於第2次警詢時改稱：
    我並沒有攻擊張○○，我連還手的機會都沒有等語，說法顯然
    前後不一，互相矛盾，實有疑義。再審酌張○○除右手有傷勢
    可能是因被酒瓶碎片劃傷所致外，前胸、上唇、右臉、左前
    臂亦有受傷，若非2人相互攻擊、扭打，張○○豈會受有多處
    受傷之情形。此外，2人當下係有有飲酒並起口角爭執，業
    經2人陳述明確，可見2人當下之情緒反應亦屬激動，自有可
    能攻擊彼此之動機。是綜合上述事證及情狀，堪認異議人與
    張○○確實有互相鬥毆之情事，異議人前揭所辯，尚無足採。
    故異議人於前揭時、地確有與張○○互相鬥毆之非行，洵堪認
    定。
　㈡原處分機關依社會秩序維護法第87條第2款之規定，處異議人
    罰鍰，於法自無不合，惟本院審酌異議人因互毆所受之傷勢
    為頭部器官外傷併頭皮多處撕裂傷，該器官對於人體十分重
    要，原因係遭酒瓶敲擊等情，此有異議人之診斷證明書、報
    案紀錄表在卷可參，且觀之2人之傷勢照片，異議人為頭部
    流血甚多，張○○則是右手手指擦挫傷，2人之傷勢顯有不同
    ，參以異議人當下之酒測值為0.85mg/L，遠低於張○○之酒測
    值1.68mg/L，2人之酒醉程度亦有不同，暨異議人自述為腿
    部殘障不便之身體因素等情形，應認張○○對異議人毆打之情
    節應重於異議人毆打張○○之情節，故2人之違法情節、手段
    及所受傷勢有所不同，原處分機關未審酌上情，而對互毆之
    2人均處一樣數額之罰鍰，有所未洽，聲明異議意旨請求酌
    處，應認有理由，爰撤銷原處分，並審酌上情及異議人之品
    行、智識及影響公共秩序之程度等一切情狀，自為裁定如主
    文所示之處罰。
四、依社會秩序維護法第57條第2項後段，裁定如主文。
中　　華　　民　　國　　111 　年　　7 　　月　　27　　日
                  臺灣澎湖地方法院馬公簡易庭
                      法　官  陳立祥
以上正本證明與原本無異。
本裁定不得抗告。
中　　華　　民　　國　　111 　年　　7 　　月　　27　　日
                      書記官  林映君